台灣台中地方法院刑事判決　　　　　　　　　　　　　九十一年度易字第二六三號
　　公　訴　人　台灣台中地方法院檢察署檢察官
　　被　　　告　丙　○
　　　　　　　　己○○
　　右　一　人
　　選任辯護人　徐曉萍
右列被告等因竊盜等案件，經檢察官提起公訴（九十年度偵字第六一八五號），本院
判決如左：
    主  文
丙○、己○○共同連續竊盜，均處有期徒刑肆月，如易科罰金，均以參佰元折算壹日
。
    事  實
一、丙○、己○○二人以犯意聯絡，共同基於意圖為自己不法所有之概括犯意，明知
    未申請許可，不得在如附圖所示之大甲溪行水區內擅採砂石，卻仍由己○○以每
    日工資為新台幣（下同）五千元之代價，僱用丙○駕駛所有之型式為ＭＳ一二０
    之黃色挖土機一部，自民國九十年一月間某日起至九十年二月二十四日止，在台
    中縣石岡鄉土牛村國校巷底大甲溪河床如附圖所示行水區內國有土地處，先後竊
    取屬國有之該行水區內砂石，範圍大者寬約五十公尺、長約七十公尺，範圍小者
    寬約五公尺、長約十公尺，因而損害國家對該砂石之所有權益及經濟部水利署對
    於河川管理之利益。嗣於九十年二月二十四日十五時許，為警會同經濟部水利處
    第三河川局人員至上址，當場發覺上開盜挖情形，並扣得丙○置放該處之上開挖
    土機一部，再循線至台中縣石岡鄉○○村○○路和順巷十七號己○○居住處門前
    ，當場查獲由丙○盜採後載運至該處之前揭砂石一堆（長約三百八十公分、寬約
    二百八十公分、高約一百公分）。
二、案經台中縣警察局東勢分局報請台灣台中地方法院檢察署檢察官偵查起訴。
    理  由
一、訊據被告丙○固坦承有於前揭時地採取砂石之行為，惟與被告己○○均矢口否認
    有何竊盜及違反水利法第七十八條第一項第三款之行為，被告丙○辯稱：該處地
    點是地主即被告己○○所有，經被告己○○指示前往整地及載運砂石至被告己○○居住處，並非竊盜云云，而被告己○○則辯稱：伊僅於八十九年間曾經僱用被
    告丙○至伊所有竹園整地，後來被告丙○前往採取土石之行為與伊無關，其居住
    處所堆放砂石來源為何，伊亦不知情云云。經查：
（一）被告丙○前往採取砂石之地點，在位於台中縣東勢鎮○○○○○段距離土牛堤
      防尾約五百公尺處，有經濟部水利處第三河川局現場勘查紀錄表一份附卷可稽
      ，且該處係屬河川公地，土地所有人為中華民國，法定管理機關為經濟部水利
      署，及該挖取位置因屬河川內之高灘地，且目前經濟部水利處第三河川局正辦
      理堤防新建工程中，依目前河況尚不致有改變水流致生公共危險之情形，亦經
      本院函詢經濟部水利處第三河川局查明屬實，有該局九十一年三月十二日利三
      管字第０九一五００一六二四０號、九十一年五月六日水三管字第０九一五０
      ０三五０二０號回函各一份在卷可按，而證人即當時至現場勘查之經濟部水利
      處第三河川局承辦人員丁○○並結證稱：查獲地點上方有土牛堤防存在，因該
      處附近尚無其他土石或工作物等作界線，當時係先依據該堤防約四十五度角之
      斜線狀況區別認在河川區域內，事後並再查對河川圖籍後，能確定所盜採位置
      確實在國有土地內，且該盜採位置距離被告己○○所有竹園尚有一段距離等語
      以該位置距離已興築之土牛堤防既僅約五百公尺之距離，證人丁○○事後並再
      一次比對河川圖籍加以確認，加以該採取位置鄰接處即有相當水流經過之情形
      ，有現場照片在卷可參，已足見前揭採取砂石之地點，應在大甲溪行水區內無
      訛。況且，被告己○○所有之台中縣石岡鄉○○○段第一０八、一一一、一一
      二地號土地（重測前為土牛段土牛小段四、六、七地號土地），距前揭採取砂
      石位置尚有相當距離，有河川圖籍一份附於偵查卷可參，並經證人丁○○、陳
      台安一致陳稱被告己○○所有竹園距前往查獲之挖取砂石地點仍有距離，亦堪
      認經濟部水利處第三河川局承辦人員會勘後，認該處係在行水區內國有土地，
      並非被告己○○所有土地內之結論，應無違誤。
（二）其次，證人即查獲前曾目睹被告丙○前往挖取砂石之戊○○已結證稱：其於查
      獲前一日晚間，即曾見被告丙○在距離被告己○○所有竹園附近約五公尺之處
      挖取砂石，查獲前二日亦曾見過被告丙○駕駛挖土機在更下游處挖取砂石，查
      獲當日早上被告丙○已挖到河岸邊，再以卡車載運至被告己○○住家前，被告
      丙○先在水利地挖取砂石後放至被告己○○所有土地處，再從該處以車載走砂
      石等語，核與被告丙○所供稱：因挖取砂石處有水灘，所挖取砂石是濕的，其
      先將之放在被告己○○所有土地上，待乾後再順便載至被告己○○家中之方式
      相符，雖證人戊○○並非河川勘查之專業人員，就該處詳細地點何處方為行水
      區範圍之證言尚難認可採，惟依其證述之情節，被告丙○前後挖取砂石之地點
      或有在被告己○○所有竹園附近，或有在河岸附近，自難僅以被告丙○亦有在
      被告己○○所有竹園內或附近挖取一事，即謂前揭行水區內挖取砂石之部分並
      非其所為；況且，被告丙○於警訊時已明確供稱：伊係在大甲溪河床上整地時
      ，將河床中砂石挖出後，又以貨車載運至被告己○○居住處，以供其興建房屋
      之用，其僅係謂所為係整地之目的，對該挖取砂石地點確實位於大甲溪河床內
      一節，仍供認屬實，於偵查中對此亦不否認，若如其所辯稱：伊在該處從小玩
      到大，對該處地點甚為熟悉，又焉有於警訊時及偵查中均坦承所挖取砂石地點
      係在大甲溪河床，而絲毫未曾指明係在被告己○○所有土地內一事，此益見被
      告丙○所挖取砂石之地點，確有在前揭行水區內。至於被告己○○聲請至現場
      勘查關於被告丙○所挖掘距離被告己○○所有竹園土地約五公尺處地點之部分
      ，如前述，被告丙○縱有另在該處附近挖取砂石之行為，仍與本案認其等在行
      水區內盜採砂石之地點無涉，且查獲時認其等盜採砂石之位置，已因該處現正
      施作堤防工程，地形地貌均改變而無法再度確認，業據證人丁○○證述在卷，
      本院認已無至現場勘查之必要，附此敘明。
（三）再以，被告丙○已明確供稱：係受僱於被告己○○為其竹園進行整地工作，且
      為整地需要才挖取砂石，另所載運至台中縣石岡鄉○○村○○路和順巷十七號
      己○○居住處門前之砂石，則係因被告己○○表明該房屋興建欲使用等語，而
      被告己○○於警訊時亦供承：確有僱用被告丙○整理竹園，伊已於九十年初農
      曆春節前給付其四萬五千元，另有指示被告丙○載運二台砂石至和順巷十七號
      處，係為作水溝之用，尚未付錢等語，其雖辯稱並不知被告丙○所載運之砂石
      係自大甲溪河床盜採云云，然亦不否認其居住處前堆放之砂石，確為被告丙○
      所載運前往，以被告丙○之前亦僅係代其處理竹園整地事宜，被告己○○何以
      相信被告丙○能自他處取得合法砂石來源，已有可疑；況且，依前述被告丙○
      供述及證人戊○○證述之內容，被告丙○係陸續在前揭地點挖取行水區內砂石
      ，並先將之載運往被告己○○所有竹園內放置，該竹園處且確有明顯卡車往來
      輪胎痕，有現場照片附於偵查卷為憑，以被告己○○時常在所有竹園內工作之
      情形，對被告丙○係自前揭行水區內盜採砂石後，再載運至竹園內堆放之行為
      ，自得以知悉，被告己○○對被告丙○前揭砂石係盜採自行水區內之行為，實
      難諉為不知；抑且，證人戊○○復結證稱：查獲前一日晚間及查獲當日早上，
      伊見被告丙○在該處挖取砂石時，因被告己○○亦在其所有竹園內整地，伊曾
      要被告己○○不要再挖，否則要報警，被告己○○則回以只要挖幾台等語，而
      被告己○○於偵查中經公訴人提示證人戊○○於警訊時證述內容時，亦陳稱係
      因竹園淹水而至現場等語，其雖復否認曾向證人戊○○表示要載二、三車回家
      等語，惟亦可見被告己○○確實於證人戊○○前往制止時，即得知被告丙○有
      在行水區內盜採砂石之行為，其辯稱不知情云云，顯屬卸責之詞，尚難採信。
（四）至於證人甲○○雖到庭結證稱：被告己○○位於台中縣石岡鄉○○村○○路和
      順巷十七號房屋之興建包括水溝工程，均為其所施作，但砂石均係依法向建材
  行所訂購，且在該處所查獲之砂石一堆，亦未曾在工程中使用等語，然觀諸被
      告己○○與其之合約書內容，雖於八十九年十一月十五日即締約，但該工程所
      約定之施作天數達二百五十日，而本案為警查獲之時間則為九十年二月二十四
      日，斯時該工程既仍施作中，被告己○○於警訊時所供稱該堆砂石係為供施作
      水溝之用，即非無可能；況且，被告丙○已供明係先將挖取之砂石放在竹園內
      晾乾後，甫載運至該處地點，該堆砂石既係未經使用前即為警查獲，證人甲○○所證稱未曾使用過該堆砂石等語，仍不足為有利被告己○○之認定。另被告
      己○○聲請訊問證人即其妻乙○○，為說明為警查獲前一日其並未在石岡之部
      分，如前述，證人戊○○所證稱曾向被告己○○表示不要繼續挖取砂石一事，
      於查獲當日早上亦曾為之，被告己○○於偵查中且不否認確曾因竹園淹水而至
      現場並遇見證人戊○○，且證人乙○○復為被告己○○之配偶而難免曲予迴護
      ，本院認此並無傳訊之必要，併予敘明。
    綜上所述，被告丙○、己○○二人上開所辯，顯均難採信，本案事證已臻明確，
    被告二人上開犯行， 應堪認定。
二、查被告丙○、己○○二人在行水區內擅採砂石而竊盜之行為，雖未致生公共危險
    ，仍足以損害於國家對該砂石之所有權益及經濟部水利署對於河川管理之利益，
    核其等所為，係犯刑法第三百二十條第一項之竊盜罪，及水利法第九十二條之一
    第一項中段、第七十八條第一項第三款之罪。被告丙○、己○○二人就所犯上開
    犯行，彼此有犯意之聯絡與行為之分擔，為共同正犯。被告二人先後多次竊盜及
    違反水利法之犯行，時間緊接，方法相同，觸犯構成要件相同之罪，顯係基於概
    括犯意反覆為之，均為連續犯，依刑法第五十六條規定應以一罪論，並加重其刑
    。又被告二人所犯上開二罪，係以一行為觸犯二罪名，為想像競合犯，應從一重
    之竊盜罪處斷。爰分別審酌被告二人明知大甲溪沿岸因長期遭盜採砂石猖獗，河
    川防洪之公共安全已遭危害，卻仍犯之，犯後又未能坦承犯行，但被告己○○並
    無前科，而被告丙○前於七十一年間因業務過失致死案件，經判處有期徒刑六月
    確定後，為本案犯行前五年以內則未曾受有期徒刑以上刑之宣告，有台灣高等法
    院被告全國前案紀錄表、台灣台灣台中地方法院檢察署刑案資料查註紀錄表各一
    份可憑，素行尚可，且其等盜挖之時間不長、範圍非大，犯罪手段、情節尚屬輕
    微，及其等之犯罪目的等一切情狀，各量處如主文所示之刑，並均諭知易科罰金
    之折算標準，以示懲儆。又扣案之上開挖土機一部雖係被告丙○所有，且係供其
    等為上開犯罪所用之物，但未經公訴人聲請併予宣告沒收，且該挖土機之價值達
    二十萬元，與被告二人上開尚屬輕微之犯罪情節相較，本院認尚無宣告沒收之必
    要，附此敘明。
據上論斷，應依刑事訴訟法第二百九十九條第一項前段，水利法第七十八條第一項第
三款、第九十二條之一第一項中段、刑法第十一條前段、第二十八條、第五十六條、
第三百二十條第一項、第五十五條、第四十一條第一項前段，罰金罰鍰提高標準條例
第一條前段、第二條，判決如主文。
中      華      民      國    九十一    年      十      月     十七     日
                              臺灣臺中地方法院刑事第一庭
                                法  官  林  麗  真
右正本證明與原本無異。
如不服本判決，應於送達後十日內向本院提出上訴狀（須附繕本），上訴於台灣高等
法院台中分院。
                                書記官
中      華      民      國    九十一    年      十      月     十七     日
附錄本案論罪科刑法條全文：
中華民國刑法第三百二十條
 (普通竊盜罪、竊佔罪)
意圖為自己或第三人不法之所有，而竊取他人之動產者，為竊盜罪，處五
年以下有期徒刑、拘役或五百元以下罰金。
意圖為自己或第三人不法之利益，而竊佔他人之不動產者，依前項之規定
處斷。
前二項之未遂犯罰之。
水利法第七十八條
主管機關為保護水道，應禁止左列各事項
一  在行水區內建造、種植、堆置、挖取，或設置遊樂設施，豎立廣告牌
    ，傾倒廢棄物，足以妨礙水流之行為。
二  在行水區內圍築魚塭、插、吊蚵及其他養殖行為。
三  在行水區內擅採砂石、堆置砂石或傾倒廢土。
四  在距堤腳或堤防附屬建造物四週規定之距離內，耕種或挖取泥砂磚石
    等物。
五  在堤身及其附屬建造物墾種、放牧、或設置有害之建造物，或在堤身
    指定通路外行駛車輛、牲畜。
六  毀損或擅移水利建造物或設備。
七  擅自啟閉水門、閘門或管制設備。
八  擅自鏟伐堤身草皮、樹木。
九  其他有礙水道防衛之行為。
前項第二款所稱規定距離，由主管機關訂定之。
水利法第九十二條之一
 (違反第七十八條之處罰)
違反第七十八條第一項各款情形之一者，除通知限期回復原狀、清除或廢
止違禁設施外，處六千元以上三萬元以下罰鍰；因而損害他人權益者，處
三年以下有期徒刑、拘役或科或併科四千元以上二萬元以下罰金；致生公
共危險者，處五年以下有期徒刑，得併科六千元以上三萬元以下罰金。
前項行為人，未在限期內回復原狀、清除或廢止違禁設施者，得按日處罰
鍰至回復原狀、清除或廢止違禁設施完竣之日止；其情節重大者，得沒入
其違禁設施或機具。
